【裁判字號】    89,訴,1665
【裁判日期】    891214
【裁判案由】    業務過失致死等
【裁判全文】
臺灣臺中地方法院刑事判決                        八十九年度訴字第一六六五號
    公  訴  人  臺灣臺中地方法院檢察署檢察官
    被      告  甲○○
右列被告因業務過失致死案件，經檢察官提起公訴（八十九年度偵字第九三一五號）
，本院判決如左：
    主  文
甲○○從事業務之人，因業務上之過失致人於死，處有期徒刑肆月；又雇主違反事業
單位工作場所發生死亡災害者應於二十四小時內報告檢查機構之規定，處拘役伍拾日
，如易科罰金，以參佰元折算壹日。
    事  實
一、甲○○平時係以從事搭建、拆除鐵皮屋及承攬工程等為業務之人，並為經營該事
    業之負責人，亦即勞工安全衛生法第二條第二項所稱之雇主。其於民國（下同）
    八十八年十月間，以新台幣（下同）十八萬元之代價承攬位於臺中縣太平市○○
    路二六八號之賜泰鋼鐵工業股份有限公司（以下簡稱賜泰公司）損壞廠房拆除工
    程，並以日薪一千元之代價僱用周黃志評前往賜泰公司上開損壞廠房進行拆除工
    作。甲○○本應注意雇主對於防止有墜落、崩塌等之虞之作業場所引起之危害，
    應有符合標準之必要安全設備，對勞工於石綿板、鐵皮板、瓦、木板、茅草、塑
    膠等材料構築之屋頂從事作業時，為防止勞工踏穿墜落，應於屋架上設置適當強
    度，且寬度在三十公分以上之踏板或裝設安全護網，以防止危害發生之義務，且
    依其情況並無不能注意之情事，其應注意，能注意，竟未注意，而違反上開義務
    ，於安排周黃志評在前述廠房距地面高約六公尺之屋頂施工時，未依規定設置符
    合標準之踏板或安全防護網等必要之安全設備，致周黃志評於八十八年十月二十
    八日上午十時許，在上開損壞廠房屋頂進行拆除石綿瓦工程時，不慎踏穿石綿瓦
    而由屋頂墜落撞擊地面，致受有頭部外傷、胸腰部挫傷、脊椎損傷之傷害，經送
    醫後於同日上午十一時許因外傷性休克不治死亡。又甲○○於發生上開死亡職業
    災害後，未依規定於二十四小時內報告檢查機關即行政院勞工委員會中區勞動檢
    查所（以下簡稱中區勞動檢查所）。
二、案經臺灣臺中地方法院檢察署檢察官據報相驗後自動檢舉偵查起訴。
    理  由
一、訊據被告甲○○對於右揭擔任事業主僱用周黃志評於上開時地從事拆除房屋工作
    及疏未採取前開安全防護措施等事項均坦認不諱。而周黃志評當時係因拆除前開
    廠房屋頂時踏穿石綿板墜落地面之事實，亦經當時在場工作之證人周黃仲威（死
    者堂兄）、泰籍勞工W0RANUT CHEN於警訊中及高宗榮於偵查中證述明確，又周黃
    志評自屋頂墜落後頭部撞擊地面致受有頭部外傷、胸腰部挫傷、脊椎損傷之傷害
    ，因外傷性休克死亡乙節，亦經臺灣臺中地方法院檢察署檢察官督同法醫師相驗
    屬實，製有勘驗筆錄、相驗屍體證明書、驗斷書各一紙在卷可憑，並有行政院勞
    工委員會中區勞動檢查所八十九年一月十七日臺八十九勞中檢營字第００二六二
    號函所附職業災害檢查報告書一份附卷可參及現場照片九張附於臺灣臺中地方法
    院檢察署八十八年度相字第二八五三號相驗卷內可憑。按雇主對於防止有墜落之
    虞之作業場所引起之危害，應有符合標準之必要安全衛生設備，又雇主對勞工於
    石綿瓦、鐵皮屋、瓦、木板、芧草、塑膠等材料構築之屋頂作業時，為防止勞工
    踏穿墜落，應於屋架上設置適當強度，且寬度三十公分以上之踏板或裝設安全護
    網，為勞工安全衛生法第五條第一項第五款及勞工安全衛生設施規則第二百二十
    七條所明定。被告從事於拆除業務，復為實際給付薪資並在場負責指揮監督責任
    之人，其應注意，且依其情況並無不能注意，竟疏未注意，未設置任何必要之安
    全設施，致其所僱用之勞工周黃志評於高約六公尺之廠房屋頂作業時，無適當之
    安全設備，不慎踏穿石綿瓦而墜落撞擊地面死亡，被告對於被害人周黃志評死亡
    顯有過失，且其過失行為與周黃志評之死亡間復有相當因果關係。本件經中區勞
    動檢查所檢查結果，亦同此認定，又被告於上開勞工死亡之職業災害發生後，未
    於二十四小時內報告檢查機構即中區勞動檢查所，此均有上開卷附該所台八十九
    勞中檢營字第００二六二號函檢送之職業災害檢查報告書附卷可參。是事證明確
    ，被告右揭之犯行堪以認定。
二、核被告違反勞工安全衛生法第五條第一項第五款規定，致發生同法第二十八條第
    二項第一款之職業災害，應依同法第三十一條第一項之規定論處，又其於死亡之
    職業災害發生後，未於二十四小時內報告檢查機構，係犯同法第三十二條第一項
    第二款之罪。按刑法第二百七十六條第二項所謂之業務，係指以反覆同種類之行
    為目的之社會活動而言，最高法院六十九年度臺上字第四０四七號判例可資參照
    。查被告係以從事搭建、拆除鐵皮屋等為業，自屬從事業務之人，其前揭行為，
    另犯有刑法第二百七十六條第二項之業務過失致死罪。被告所犯勞工安全衛生法
    第三十一條第一項及刑法第二百七十六條第二項之二罪間，係一行為觸犯二罪名
    ，為想像競合犯，應依刑法第五十五條之規定，從一重之業務上過失致人於死罪
    處斷。被告所犯上開刑法第二百七十六條第二項及勞工安全衛生法第三十二條第
    一項第二款之二罪間，犯意各別，行為互殊，應予分論併罰。爰審酌被告身為雇
    主，理應善盡保護員工之責，在職場提供充分且完善之安全措施，惟被告僅求獲
    利，未依規定設置安全設備，罔顧勞工安全，以致造成死亡災害，顯非可取，然
    其事後坦承犯行，態度良好，惟迄今僅支付被害人家屬五十餘萬元之喪葬費用，
    業據其供明在卷等一切情狀，就其所犯分別量處如主文所示之刑，就所處拘役部
    分，另諭知易科罰金之折算標準。
三、查被告承作之上開廠房拆除工程，嗣於八十八年十二月六日，復因未設置符合標
    準之踏板或安全防護網等必要安全設備，致其僱用之勞工夏聰榮自廠房屋頂墜落
    地面，嗣經送醫死亡，經台灣台中地方法院檢察署檢察官於八十九年三月七日以
    被告涉有勞工衛生法第三十一條第一項及刑法第二百七十六條第二項之業務過失
    致死罪嫌提起公訴（八十九年度偵字第二三八四號），經本院於八十九年五月十
    二日判處被告有期徒刑四月，緩刑二年確定。惟查，被告承作之上開工程，於八
    十八年十月二十八日發生上開勞工周黃志評之死亡職業災害後，即經中區勞動檢
    查所函令被告限期改善，有前開卷附該所台八十九勞中檢營字第００二六二號函
    在卷可參，是被告於前開事故發生後，已知應予改善工作場所之安全設備，惟竟
    不知悔改，未依令限期改善，嗣再發生另一勞工夏聰榮之死亡災害，則該部分與
    本案起訴部分，顯無裁判上一罪之關係，本院自應就本案予以審理，附此敘明。
據上論斷，應依刑事訴訟法第二百九十九條第一項前段，勞工安全衛生法第三十一條
第一項、第三十二條第一項第二款，刑法第十一條前段、第二百七十六條第二項、第
五十五條、第四十一條，罰金罰鍰提高標準條例第一條前段、第二條，判決如主文。
中      華      民      國      八十九      年     十二     月    十四  日
                                        臺灣臺中地方法院刑事第二庭
                                                法  官  吳  幸  芬
右正本證明與原本無異。
如不服本判決，應於判決送達後十日內向本院提出上訴狀，上訴於臺灣高等法院臺中
分院 (須附繕本)。
                                                書記官
中      華      民      國      八十九      年     十二     月    十八  日
附錄論罪法條
刑法第二百七十六條第二項：
從事業務之人，因業務上之過失犯前項之罪者，處五年有期徒刑或拘役，得併科三千
元以下罰金。
勞工安全衛生法第三十一條第一項：
違反第五條第一項或第八條第一項之規定，致發生第二十八條第二項第一款之職業災
害者，處三年以下有期徒刑、拘役或科或併科新臺幣十五萬元以下罰金
勞工安全衛生法第三十二條第一項：
有左列情形之一者，處一年以下有期徒刑、拘役或科或併科新臺幣九萬元以下罰金：
二、違反第十條、第二十條第一項、第二十一條第一項、第二十二條第一項或第二十
八條第二項、第四項之規定。


司法院資訊處製作；財團法人民間司法改革基金會備份。
